臺灣高雄地方法院民事判決　　　　　　　 94年度訴字第687號
原　　　告　甲○○
被　　　告　乙○○
當事人間給付租金等事件，本院於民國94年6月15日言詞辯論終結，
判決如下：
    主  文
被告應給付原告新台幣壹拾貳萬伍仟柒佰參拾伍元；及其中陸萬
玖仟壹佰肆拾柒元，自民國九十四年四月十二日起至清償日止，
按週年利率百分之五計算之利息。
訴訟費用由被告負擔十分之一，餘由原告負擔。
本判決於原告以新台幣肆萬貳仟元供擔保後，得假執行。
    事  實  及  理  由
一、原告主張：兩造於民國91年9 月3 日，就原告所有坐落高雄
    縣大社鄉○○○段第161 地號土地（下稱系爭土地）全部，
    訂立租賃契約，租賃期間自91年10月10日起至93年10月9 日
    止，押租金為新台幣（下同）30,000元，租金每年170,000
    元，半年支付一次，即月租金14,147元；詎被告自93年4 月
    10日起即未給付租金，至租期屆滿之日即93年10月9 日止，
    扣除押租金，仍積欠69,147元租金未給付；又被告於租期屆
    滿後，經原告催告仍無權占有租賃物，直至94年3 月31日始
    搬離，顯屬無法律上之原因受有利益，致伊受有相當於租金
    之損害。爰依租賃契約之法律關係，請求被告給付租金69,1
    47元及利息，並依不當得利之規定，給付93年12月1日 起至
    94年3 月31日共4 個月，相當於租金之利益56 ,588 元等語
    。而聲明求為命：(一)被告應給付125,735 元；及其中69,147
    元，自起訴狀繕本送達翌日起即94年4 月12日起至清償日止
    ，按週年利率5 ％計算之利息。(二)願供擔保，請准宣告假執
    行。
二、被告則以：伊確實積欠上開租金未繳納，且於94年3 月底始
    搬離，惟兩造曾協議伊得以遺留廠房折抵積欠之租金，且伊
    有押金3 萬元，亦可抵扣租金等語置辯；及聲明請求駁回原
    告之訴。
三、原告主張：被告承租系爭土地，約定租金每年170,000 元，
    即月租14,147元，而被告尚有93年4 月10日起至94年10月9
    日止之租金未繳納，扣除押租金仍積欠69,147元；又被告於
    租期屆滿後，經催告仍無權占有租賃物，直至94年3 月31日
    始搬離等情，業據提出土地租賃合約書、土地登記謄本、高
    雄地方法院郵局第4777號、第03083 號存證信函、存證信函
    回執影本各1 份為證，復為被告所不爭執，堪信為真實。
四、被告另抗辯兩造已有訂立協議書，得以被告遺留之廠房折抵
    積欠租金云云，然為原告所否認。是本件爭點在於：兩造是
    否曾有前開協議。查被告所稱之前開協議書僅記載被告自93
    年4 月9 日起即積欠租金，兩造協調後同意被告應於93年12
    月31日前搬遷完畢，否則未搬遷完畢之物品，任由原告處理
    等情，並未有何被告得以廠房或遺留物品抵償租金或相當於
    租金不當得利之約定，此有該協議書影本1 紙在卷可稽；被
    告復無法提出其他證據以實其說，則其空言得以遺留廠房折
    抵積欠之租金69,147元云云，並不足採。
五、按無法律上之原因而受利益，致他人受損害者，應返還其利
    益；雖有法律上之原因，而其後已不存在者，亦同，民法第
    179 條定有明文。請求返還不當得利，以無法律上之原因而
    受利益，致他人受有損害為其要件，故其得請求返還之範圍
    ，應以對方所受之利益為度。經查，本件被告於租賃契約屆
    滿後，經原告催告仍無權占有系爭土地而為使用收益，破壞
    原告基於所有權之利益歸屬，致原告受有損害，自應返還該
    使用收益予原告；又因使用收益於性質上無法返還，依民法
    第181 條但書規定及上開說明，自應償還相當於租金之金額
    。則被告自租期屆滿之93年10月10日起，至94年3 月31日搬
    離之日止，無權占有系爭土地，又系爭土地月租為14,147元
    ，既如前述；從而，原告請求自93年12月1 日起至94年3 月
    31日止，依每月14,147元租金計算之不當得利56,588元，即
    屬可採。
六、綜上所述，依兩造租賃契約所示，被告有按期給付租金之義
    務；然被告於該契約屆滿後，經催告仍有69,147元租金未清
    償，且無正當權源仍繼續無權占有系爭土地至94年 3月31日
    ；從而，原告依租賃契約及民法第179 條不當得利之法律關
    係，請求被告給付積欠之租金69,147元及自起訴狀繕本送達
    翌日起之法定遲延利息，並給付4 個月無權占有期間，相當
    於租金之不當得利56,588元（14,147Ｘ4 ＝56,588），即屬
    有據，應予准許。
七、原告陳明願供擔保聲請宣告假執行，核與法律規定相符，爰
    酌定相當之擔保金額宣告之。
八、據上論結：本件原告之訴為有理由，依民事訴訟法第78條、
    第390 條第2 項，判決如主文。
中　　華　　民　　國　　94　　年　　6 　　月　　29　　日
                民事第一庭  審判長法　    官  沈建興
                                  法　    官  林玉心
                                  法    　官　洪珮婷
上為正本，係照原本作成。
如不服本判決，應於送達後20日內，向本院提出上訴狀並表明上
訴理由，如於本判決宣示後送達前提起上訴者，應於判決送達後
10日內補提上訴理由書（須附繕本）。
中　　華　　民　　國　　94　　年　　6 　　月　　29　　日
                                  法院書記官  鍾淑美
